臺灣士林地方法院刑事判決　　　　　　　96年度易緝字第58號
公　訴　人　臺灣士林地方法院檢察署檢察官
被　　　告　乙○○
上列被告因傷害等案件，經檢察官提起公訴（95年度偵字第2709
號），本院判決如下：
    主  文
乙○○被訴恐嚇部分無罪；被訴傷害、毀損部分均公訴不受理。
    理  由
壹、公訴意旨略以：被告乙○○及甲○○係同租住臺北市○○區
    ○○街48號4 樓不同房間之鄰居。2 人於民國94年11月8 日
    凌晨1 時許，於上址住處因細故發生爭執，詎乙○○基於毀
    損之故意及傷害人身體之概括犯意，出手拉扯甲○○所著襯
    衫，並徒手毆打甲○○頭部，致甲○○受有左頭皮瘀腫2 公
    分之傷害，並造成甲○○身著之襯衫鈕釦處破損，鈕扣脫落
    數顆，身著之長褲右褲管膝蓋處破洞，足生損害於甲○○；
    並基於恐嚇之犯意，稱要持刀槍殺甲○○，致其心生畏懼。
    嗣於94年12月15日凌晨1 時許，2 人再度因細故發生口角，
    詎乙○○復承續前揭傷害人身體之概括犯意，徒手毆打甲○
    ○臉部、頸部，致甲○○受有右前額挫傷及瘀腫（3 ×2 公
    分）、口腔挫傷、左頸擦傷（3 ×1 公分）及左手中指挫傷
    等傷害，因認被告涉犯刑法第277 條第1 項、同法第305 條
    及同法第354 條等罪嫌。
貳、被告乙○○被訴恐嚇部分：
一、按犯罪事實應依證據認定之，無證據不得認定犯罪事實；又
    不能證明被告犯罪者，應諭知無罪之判決，刑事訴訟法第15
    4條第2項、第301條第1項分別定有明文。又事實之認定，應
    憑證據，如未能發現相當證據，或證據不足以證明，自不能
    以推測或擬制之方法，為裁判基礎（最高法院40年臺上字第
    86號判例參照）；且認定犯罪事實所憑之證據，雖不以直接
    證據為限，間接證據亦包括在內，然而無論直接證據或間接
    證據，其為訴訟上之證明，須於通常一般之人均不致有所懷
    疑，而得確信其為真實之程度者，始得據為有罪之認定，倘
    其證明尚未達到此一程度，而有合理之懷疑存在而無從使事
    實審法院得有罪之確信時，即應由法院為諭知被告無罪之判
    決（最高法院76年台上字第4986號判例參照）；又被害人所
    述被害情形如無瑕疵可指，而就其他方面調查又與事實相符，
    其供述始足據為判決之基礎；告訴人之告訴，係以使被告受
    刑事訴追為目的，是其陳述是否與事實相符，仍應調查其他
    證據以資審認（最高法院32年上字第657 號判例、52年臺上
    字第1300號判例參照）。
二、公訴人認被告乙○○涉有刑法第305 條之恐嚇犯行，無非係
    以告訴人甲○○於警詢、偵查之指訴（95年度偵字第2709號
    卷第12、14、31、48頁）及臺北市立聯合醫院中興院區94年
    年11月8 日、94年12月15日甲種診斷證明書各1 紙（同上偵
    查卷第18、19頁）為據。訊據被告乙○○堅決否認有何恐嚇
    犯行，辯稱：伊與告訴人甲○○租屋相鄰，94年11月8 日凌
    晨1 時許因告訴人房內音響聲音過大，伊敲2 人租房之隔間
    木板牆要告訴人降低音量，告訴人即走出房門與伊理論，伊
    僅要求告訴人不要吵鬧，並未出言要拿刀槍殺他，告訴人指
    訴不實等語。經查：
(一)按證人、鑑定人依法應具結而未具結者，其證言或鑑定意見
    ，不得作為證據，刑事訴訟法第158 條之3 定有明文。又按
    被告以外之人於審判外所為供述，苟未依法具結，縱已符合
    傳聞法則之例外規定，然既因未具結而仍有誤導司法權行使
    之疑慮，自不得作為認定犯罪之證據；被害人乃被告以外之
    第三人，本質上屬於證人，其陳述被害經過時，亦應依上揭
    人證之法定偵查、審判程序具結陳述，方得作為證據，故未
    依法具結者，依證據絕對排除法則，當然無證據能力，而不
    得作為證據，自不得因當事人於審判程序之同意，逕認該未
    經具結之證言，亦得作為證據，此於適用同法第159 條之5
    第2 項所定「視為有前項之同意」之情形者，亦應受上揭第
    158 條之3 規定之限制（最高法院96年臺上字第2098號判決
    、93年臺上字第6578號判例、94年度臺上字第3277號判決參
    照），本件告訴人甲○○於偵查中之證訴，其本質自屬立於
    證人地位所為之陳述，然未經具結，依前述說明，告訴人即
    證人甲○○於偵查所述無證據能力，不得作為本件犯罪之證
    據。惟按被告以外之人於審判外之陳述，雖不得以之直接作
    為認定犯罪事實存否之證據，但非不得作為彈劾證據，用來
    爭執被告、證人或鑑定人陳述之證明力；又按參酌現行刑事
    訴訟法第166 條之1 第2 項「為辯明證人陳述之證明力，得
    就必要事項為主詰問。」，第3 項第6 款「行主詰問時，證
    人為與先前不符之陳述時，其先前之陳述，得為誘導詰問。
    」，第166 條之2 第1 項「反詰問應就為辯明證人之陳述證
    明力所必要之事項行之。」、第2 項「行反詰問於必要時得
    為誘導詰問。」等規定，以及行反詰問時，容許以陳述人先
    前不一致之陳述作為彈劾證據之詰問法理，則於被告以外之
    證人於審判中所為之陳述，與先前之陳述內容相左或不一致
    時，即非不得以其先前所為「自我矛盾之陳述」，用來彈劾
    （爭執、否定）該證人在審判中供述證據之證明力（最高法
    院96年臺上第1497號、第4363號判決參照），是證人即告訴
    人甲○○於本院結證所為陳述，與其先前於偵查所述內容不
    一或相左者，揆諸上揭說明，本院自得以其於偵查之陳述為
    彈劾證據，用以否定其於審判中所為供證之證明力。
(二)查證人即告訴人甲○○就被告乙○○所涉恐嚇部分，於警詢
    指訴稱：「．．．我們從四樓打到三樓，而過程中劉某就威
    脅說要拿刀槍殺我，後來我掙脫後即到一樓打電話報警，當
    警察到場後即將我與乙○○帶到派出所．．．」（同上偵查
    卷第14頁），係指稱被告乙○○於住處樓上毆打告訴人甲○
    ○之過程中出言恐嚇；惟其於本院證稱：「（被告有無說任
    何讓你害怕的事？）到派出所前面的時候，他說要拿刀拿槍
    對我不利。」、「（被告何時恐嚇你？）在住處樓下及還沒
    有進去警局前就都已經恐嚇我了。」（本院卷第50、51 頁
    ），就所訴遭被告恐嚇之地點及時間，改稱為「到派出所前
    面時」、「住處樓下」，與上揭其前於警詢所稱之遭被告恐
    嚇時、地，前後顯不一致；且依甲○○於警詢時稱：警方抵
    達現場後將其與被告帶至派出所等語，足見其與被告抵達派
    出所時尚有警員同行，衡諸常情，被告顯無可能於警員在場
    之情況下仍出言恐嚇告訴人，甲○○之證述是否屬實，已非
    無疑；甲○○於本院雖稱因案發經過時日久遠，應以其於檢
    察官處所言較正確云云（本院卷第53頁），惟證人即告訴人
    甲○○於偵查所述未經具結，無證據能力，業如前述，自不
    得以其於偵查所為陳述，作為本件被告犯罪之證據。是證人
    即告訴人甲○○就被告涉嫌恐嚇於警詢及本院所為之證述，
    前後不一，顯存有瑕疵，揆諸上揭說明，自不得據以認定被
    告涉有恐嚇犯行。
(三)公訴人另以卷附臺北市立聯合醫院中興院區94年年11月8 日
    、94年12月15日甲種診斷證明書各1 紙主張案發當日被告乙
    ○○與告訴人甲○○口角，造成甲○○受傷等情，惟該等診
    斷證明書對於本件被告是否出言恐嚇告訴人之犯罪事實，並
    無法證明，自無從據以為被告乙○○不利之認定。
(四)綜上所述，證人即告訴人甲○○指述被告恐嚇之情節顯有瑕
    疵，且其於本院稱：就被告涉嫌恐嚇犯行部分，並無其他證
    人聽到，只有其與被告2 人在場（本院卷第54頁），足見並
    無其他證據證明告訴人甲○○之指訴與事實相符，即難僅憑
    證人即告訴人甲○○一己之指訴，遽認被告犯罪；此外，復
    無其他積極證據，足資證明被告涉犯公訴人所指之恐嚇犯行
    ，此部分既不能證明被告犯罪，自應諭知被告無罪之判決。
參、被告乙○○被訴傷害、毀損部分：
一、按告訴乃論之罪，告訴人於第一審辯論終結前得撤回其告訴
    ，又告訴經撤回者，應諭知不受理之判決，且得不經言詞辯
    論為之，刑事訴訟法第238 條第1 項、第303 條第3 款、第
    307 條分別定有明文。
二、查本件告訴人甲○○告訴被告乙○○傷害、毀損等案件，起
    訴書認係分別犯刑法第277 條第1 項傷害罪、同法第354 條
    毀損罪，依同法第287 條前段、第357 條之規定，均須告訴
    乃論。茲據告訴人甲○○於本院審理時當庭撤回告訴（本院
    卷第49頁），依照首開說明，此部分被訴事實均不經言詞辯
    論，逕為諭知不受理之判決。
據上論斷，應依刑事訴訟法第301 條第1 項、第303 條第3 款、
第307 條，判決如主文。
本案經檢察官白忠志到庭執行職務。
中　　華　　民　　國　　96　　年　　10　　月　　11　　日
                  刑事第三庭審判長法  官    杜惠錦
                                  法  官    梁哲瑋
                                  法  官    陳美彤
以上正本證明與原本無異。
如不服本判決，應於收受送達後10日內向本院提出上訴書狀。
                                  書記官    賴麗容
中　　華　　民　　國　　96　　年　　10　　月　　11　　日
